【裁判字號】    99,消債抗,8
【裁判日期】    990531
【裁判案由】    聲請清算程序
【裁判全文】
臺灣嘉義地方法院民事裁定             99年度消債抗字第8號
抗  告  人
即  債務人  甲○○
代  理  人  吳秋永律師
上列當事人聲請消費者債務清理事件，對於民國99年4 月20 日
本院99年度消債清字第7 號裁定提起抗告，本院合議庭裁定如下
：
    主  文
抗告駁回。
抗告程序費用新臺幣壹仟元由抗告人負擔。
    理  由
一、原裁定意旨略以：本件債務人提出之更生方案未經債權人依
    消費者債務清理條例第60條規定可決，又不符合得由法院逕
    以裁定認可更生方案之要件，本院自應依消費者債務清理條
    例第61條裁定開始清算程序。且依本院調得債務人之財產及
    所得資料，債務人已無足以構成清算財團之財產，應依同條
    例第85條第1 項規定，裁定同時終止清算程序。又債務人是
    否有同條例第64條第2 項所定情事，往往因為法律規定使用
    不確定用語、法律概念，致各該情事是否確實存在，往往非
    屬顯然易辨，是若法院認定有前開第64條第2 項情事，而依
    第61條規定裁定開始清算程序時，為保障債務人之權益，即
    應賦予其提起抗告救濟之機會。基上，本院認為消費者債務
    清理條例第83條第2 項之規定，於類如前開之情形，應做限
    縮解釋，債務人就法院依同條例第61條所為開始清算程序之
    裁定，應得提起抗告等語。
二、抗告意旨略以：
(一)、本件債務人房屋拍賣金額抵銷抵押借款，尚不知多少，並未
    明確，雖然抵押權銀行於之前曾預估為930,168 元，但未必
    正確，是認為收到民事執行處分配表後，確認抵押債權尚存
    之確實債權額後，再行更正更生方案，以免一再更正，不料
    收到的卻是原裁定，令人遺憾且不服。
(二)、債務人於收到原裁定以後，經閱卷查知該抵押權債權之殘餘
    債務額為21萬餘元，設債務人於未查清之前即製作更生方案
    ，列抵押權銀行債權額為930,168 元，加入清償結果，將對
    其他債權銀行生不公平結果，該更生方案未必公允而受認可
    ，原裁定一時不查，誤認債務人遲遲不提出新的更生方案，
    即就房屋未拍賣所提出之更生方案裁定不予認可，而顯然是
    誤會。
(三)、又債務人之財產不敷清償清算程序費用，依原裁定同時終止
    清算程序，原裁定一旦確定，其結果將回復為聲請更生前之
    情形，不僅徒耗司法資源，債務人也將面對清償不盡的循環
    利息，債清條例拯救卡奴之立法意旨也將落空。而重新以實
    際債權額擬定更生方案，不僅對債權銀行、社會有利，對債
    務人也有鼓舞向上的助力。
三、本院之判斷：
(一)、抗告人依消費者債務清理條例聲請更生事件，前經本院裁定
    開始清算程序，並同時終止清算程序確定，並於理由欄中闡
    釋得為抗告，抗告人不服提起本件抗告等情，有本院97年度
    消債更字第264 號、99年度消債清字第7 號裁定可稽，先予
    敘明。
(二)、按法院開始清算程序之裁定，應載明其年、月、日、時，並
    即時發生效力。前項裁定，不得抗告。次按法院裁定開始清
    算程序後，如清算財團之財產不敷清償第108 條所定費用及
    債務時，法院因管理人之聲請或依職權以裁定終止清算程序
    。第1 項裁定不得抗告，並應公告之。消費者債務清理條例
    第83條、第129 條分別定有明文。又法院依本條例第61條規
    定裁定開始清算程序者，均不得抗告。辦理消費者債務清理
    事件應行注意事項(一)亦可資參照。上開規定立法意旨均求
    為程序迅速進行，爰明定對於前揭程序事項均不得抗告。查
    債務人前經本院裁定開始清算程序，並同時終止清算程序，
    已如前述。該裁定復於99年4 月20日公告揭示於本院牌示處
    、於99年4 月22日送達予債務人而確定，此亦有本院公告、
    債務人送達證明在卷可佐。本件既經法律明文規定為不得抗
    告之裁定，復分別因公告、送達而確定，則揆之前揭法律見
    解，債務人就不得抗告、已然確定之裁定提起抗告，難認於
    法有據，應予駁回。
(三)、至於原裁定認債務人就法院依同條例第61條所為開始清算程
    式之裁定，應得提起抗告，固非無理。惟按上開不得抗告之
    規定，尚未經立法機關修正為得抗告，法官仍應遵守現行不
    得抗告之規定，附此敘明。
四、據上論結，本件抗告為不合法，爰依消費者債務清理條例第
    11條第2項、第15條，民事訴訟法第495條之1第1 項、第444
    條第1項前段、第95條、第78條，裁定如主文。
中    華    民    國    99    年    5     月    31    日
                  民事第二庭審判長 法  官  曾文欣
                                   法  官  陳思睿
                                   法  官  林中如
上列正本與原本無異。
本裁定不得再抗告。
中    華    民    國    99    年    6     月    2     日
                                   書記官  李彩娥

司法院資訊處製作；財團法人民間司法改革基金會備份。
